【裁判字號】    90,訴,128
【裁判日期】    920121
【裁判案由】    損害賠償
【裁判全文】
臺灣嘉義地方法院民事判決  九十年度訴字第一二八號
    原      告  甲○○
    被      告  國泰人壽保險股份有限公司
    法定代理人  蔡宏圖
    訴訟代理人  戴世瑛  律師
                顏進雄
                陳錦銓
右列當事人間請求損害賠償事件，本院判決如左：
    主      文
被告應給付原告新台幣（下同）貳佰貳拾伍萬元，以及從民國八十八年九月四日開始
，一直到清償日為止，按照年息百分之五計算的利息。
原告所提其餘訴訟及假執行聲請，均駁回。
本案訴訟費用，應由被告負擔五分之三，原告負擔五分之二。
本件判決第一項在原告提出柒拾伍萬元擔保金後，可以假執行；但被告在假執行程序
實施前，預先以貳佰貳拾伍萬元提供擔保後，可以免除假執行。
    事實及理由
壹、原告主張：
  一、原告先後在民國八十八年七月五日及七月七日，向被告投保平安保險及附加意
      外險契約各一份，意外險保額各為五百萬元及一千萬元，原告左小腿膝下十五
      公分在八十一年六月因傷切除，故原告簽訂二份除外責任同意書，證明左膝下
      肢十五公分曾經切除，被告核保通過後，原告在八十八年七月二十日晚上，在
      家中洗澡而意外跌倒，導致左膝上肢因骨髓炎而截肢，原告向被告申請理賠，
      被告卻以先前原告所簽「除外責任同意書」，而拒絕理賠。依照消費者保護法
      第四條規定，企業經營者應向消費者提供充分與正確資訊，及實施其他必要的
      消費者保護措施。原告投保時，被告未提供正確資訊，卻以除外責任同意書作
      為拒絕理賠的依據。但依消費者保護法第十一條第二項規定：「定型化契約條
      款如有疑義時，應為有利於消費者之解釋」及第十二條平等互惠與誠信原則規
      定，原告因意外傷害而截除左膝上肢，被告應理賠保險金給原告。
  二、被告拒絕理賠，乃因被告認定原告左膝十五公分以上部位，不在理賠範圍內，
      原告向中華民國人壽保險商業同業公會聲請解釋，該會答覆；「左膝十五公分
      以上之部位仍受系爭平安保險保障」，故被告拒絕理賠並無理由。
  三、對被告抗辯的陳述：
    （一）被告抗辯依平安保險附約第十六條第三項約定：「被保險人因本次意外傷
          害事故所致之殘廢，如合併以前（含本附約訂立前）的殘廢，可領附表所
          列較嚴重項目的殘廢保險金者，本公司按較嚴重的項目給付殘廢保險金，
          但以前的殘廢，視同已給付殘廢保險金，應扣除之」，例如，訂約前即有
          第五級第二十五項的殘廢，因意外事故造成第五級以上較嚴重的殘廢項目
          時，此時可領較嚴重項目的殘廢保險金，但應扣除較輕項目的殘廢保險金
          ，但本條沒有明白指出若屬同一等級的項目時，是否給付殘廢保險金。依
          被告先前與原告所訂契約第八條第四項約定，明白指出若加重後的殘廢程
          度，屬同一等級中的不同項目殘廢時，不再給付殘廢保險金。由此可見，
          從第十六條第三項所約定的文字，無法確實得知是否含有意外事故發生後
            因合併而不再理賠的意義，但根據除外責任同意書，左膝十五公分以上
          部位，仍受平安保險附約的保障，依照保險法第五十四條第二項規定：「
          保險契約之解釋，應探求契約當事人之真意，不得拘泥於所用之文字；如
          有疑義時，以作有利於被保險人之解釋為原則」，故第十六條第三項約定
          ，自應作有利於原告的解釋。
          況且，原告向美商美國安泰人壽保險股份有限公司台灣分公司（以下簡稱
          ；安泰公司）申請理賠，安泰公司已與原告達成和解，兩家保險公司的契
          約內容均相同，被告實無理由拒絕理賠。
    （二）原告根據附約中殘廢等級表第四級第十九項「一下肢永久縮短五公分以上
          者」，申請被告理賠，但契約中並未詳載所謂的「縮短五公分以上」，是
          因外力或自然永久縮短五公分以上，若依照被告的解釋（是自然萎縮或斷
          了之後再接回去的萎縮），實在有欠公平。原告是以平安保險附加意外險
          投保，附約中的殘廢等級表，均應是因意外發生後，作為申請理賠的依據
          ，被告抗辯「一下肢永久縮短五公分」是指自然萎縮的情形，並沒有根據
          。而且，財政部保險司對於「縮短」的解釋，已明確指出；除包含自然萎
          縮或斷肢接合後的萎縮外，應未完全排除截肢後的縮短情形，被告的抗辯
          並沒有法律根據。
    （三）原告是因意外而造成截肢，不僅有診斷證明書佐證外，被告保險理賠給付
          明細表中，明確記載原告受理賠的原因是傷害醫療，而傷害醫療屬於平安
          保險附約的給付，若被告不認同原告是意外造成傷害，又為何在理賠項目
          中以傷害醫療理賠給原告？依社會經驗判斷，原告是在浴室跌倒受傷，才
          導致傷勢惡化必須截肢。
  四、綜上所述，原告根據平安保險契約附約第十六條約定，以殘廢等級第四級十九
      項百八之三十五的給付標準，起訴請求被告給付五百二十五萬元，及自八十八
      年九月四日起至清償日止，按年息百分之五計算的利息，並願提供擔保，聲請
      准許宣告假執行。
  五、提出保險契約及除外責任同意書各二份、中華民國人壽保險商業同業公會函文
      及被告理賠單據明細表各一份（均為影本）、財團法人嘉義基督教醫院（以下
      簡稱；嘉基醫院）診斷證明書二張、安泰公司和解書一份、安泰公司函文二份
      ，作為證明。
貳、被告抗辯：
  一、依原告起訴主張，本件訴訟法律關係為民法第一八八條所規定侵權行為損害賠
      償請求權，有關被告侵權行為的事實，應由原告舉證證明，原告若欲變更訴訟
      標的，被告不同意。
  二、原告在八十八年七月五日及七月七日，向被告投保鍾愛一生３１３終身壽險二
      件。依平安保險附約第二條第五項約定：「本附約所稱傷害，係指被保險人於
      本附約有效的保險期間內，因遭受意外傷害事故（指非由疾病引起之外來突發
      事故），致其身體蒙受傷害」，可知被保險人須因遭非疾病引起的外來突發事
      故，導致身體傷殘，才能請求意外殘廢保險金，原告左脛骨外傷感染骨髓炎，
      是否為意外造成，仍有疑問。原告雖主張在浴室跌倒，並提出醫院診斷證明，
      但依常情，醫院診斷證明僅能證實原告受傷，不能證明受傷是因意外所造成。
      況且，依原告所提診斷證明書所載，截肢原因是左脛骨外傷感染骨髓炎，而原
      告左下肢在投保前已有截肢的舊傷，依最高法院九十一年台上字第九九號判決
      意旨，應由原告負舉證責任。
  三、根據嘉基醫院回函記載；原告就醫時主訴前一日跌倒。可見病歷表所載原告受
      傷原因，只是根據原告所述而記錄，並不能證明本件事故原因確實出於意外。
      按照學者施文森的解釋，傷害保險既以意外事故所致傷害為承保範圍，故不僅
      意外事故與傷害所致殘廢應有因果關係，且須意外事故構成傷害的直接及單獨
      原因，保險人始應理賠。原告應對截肢傷害是意外所造成舉證證明，對於截肢
      傷害究竟是由什麼事故直接且單獨所導致，亦應負舉證責任。
      依嘉基醫院診斷證明書記載；截肢原因係左脛骨外傷感染骨髓炎。原告左下肢
      在投保前已有截肢，故診斷證明書所記載的外傷，是否指舊傷而言，並非無疑
      。若本件傷害是因先前截肢的舊傷，感染骨髓炎所引起，則原告受傷即不是疾
      病以外的外來突發事故。假設診斷證明書所記載的外傷，是指新傷，原告再度
      截肢是因感染骨髓炎，而一般人跌倒應不致於截肢，故原告再度截肢，與先前
      所截肢的舊傷並非毫無關聯，即使原告主張的意外傷害為真正，亦不是造成本
      件傷害的直接且單獨原因。
      原告在八十一年間截肢後，長期裝置義肢，而在八十八年間因傷造成的骨髓炎
      ，依醫學專業意見，有可能是義肢污染所造成，即使真有跌倒意外，原告所受
      傷害，應與八十一年間的截肢舊傷有關，並非單純意外傷害所造成。根據診斷
      證明書記載，原告在八十一年間即已患有骨髓炎，所以切除左膝下肢，而骨髓
      炎不易痊癒，根據嘉基醫院病歷，原告在八十八年七月二十一日，因瘀傷至該
      院就診，但發見骨髓炎，則是在八十八年八月十八日，中間已相隔約一個月，
      原告左膝下肢的原截肢處發生骨髓炎，如果沒有先前的截肢舊傷，依據常理，
      原告縱使跌倒，亦不致感染骨髓炎而須再度截肢。
  四、即使原告截肢是因意外所致，但原告投保前，左小腿膝下十五公分已截肢，屬
      於平安保險附約「殘廢程度與保險金給付表」殘廢等級第三級第十一項「一下
      肢踝關節以上缺失」，現在，原告雖因傷導致左膝上再截肢，仍屬於「一下肢
      踝關節以上缺失」，並非更嚴重的殘廢，依契約第十六條第三項約定：「被保
      險人因本次意外傷害事故所致之殘廢，如合併以前（含本附約訂立前）的殘廢
      ，可領附表所列較嚴重項目的殘廢保險金者，本公司按較嚴重的項目給付殘廢
      保險金，但以前的殘廢，視同已給付殘廢保險金，應扣除之」，被告自不須負
      給付保險金責任；況且，原告已簽署「除外責任同意書」，表明同意放棄本件
      保險金給付。
  五、依「殘廢程度與保險金給付表」第四等級第十九項所謂「一下肢永久縮短五公
      分以上者」，係就下肢萎縮的狀況而定其殘廢程度，本項含義應不包括截肢所
      造成的缺失在內，有安泰公司函文可以佐證。原告左膝上截肢，應屬於「殘廢
      程度與保險金給付表」第三級第十一項的「一下肢踝關節以上缺失」，與第四
      級第十九項無關。
      人壽保險同業公會一方面表示；被告對於原告本次殘廢不負給付責任，另方面
      卻表示；「惟該公司另與台端就以前之『左膝下十五公分截肢』另訂除外責任
      同意書，而由該同意書之文義似亦可得出『左膝十五公分以上之部位仍受系爭
      平安保險保障』，結論前後矛盾，不能採信。
      依平安保險附約第十六條第三項約定，係指被保險人如在該附約訂立前即有殘
      廢，於附約期間因意外傷害事故致有更嚴重殘廢時，保險人應扣除以前殘廢程
      度，按較嚴重殘廢項目，給付差額部分的保險金，故被保險人若無更嚴重殘廢
      ，保險人自不必給付保險金。例如被保險人於定約前已有依附約「殘廢程度與
      保險金給付表」，應給付比例百分之三十五殘廢，訂約後，再因意外傷害事故
      ，導致應給付比例百分之五十殘廢時，之前應給付比例百分之三十五殘廢，視
      同已給付保險金，經扣除後，仍可請領一定比例即百分之十五（百分之五十減
      百分之三十五）的殘廢保險金。
      原告投保前，左小腿膝下十五公分已截肢，符合「殘廢程度與保險金給付表」
      第三級第十一項給付比例百分之五十的「一下肢踝關節以上缺失」，原告雖因
      傷左膝上再截肢，仍屬「殘廢程度與保險金給付表」第三級第十一項的殘廢，
      給付比例相同，被告自不必給付保險金。縱使如原告主張為第四級第十九項的
      殘廢，給付比例為百分之三十五，而原告投保前左小腿膝下十五公分已截肢，
      仍與第四級第十九項的殘廢程度相同，給付比例也相同，被告仍不須給付保險
      金。
      即使原告仍可請求保險金，但原告先前曾投保被告附加傷害保險家庭型，原告
      於八十一年間截肢，已受領被告理賠十五萬元，現在，雖再度截肢，按理應扣
      除舊傷部分，僅依所受新傷程度請求理賠，方為公平，故原告舊傷所受賠償，
      應該予以扣除。
  六、綜上所述，一方面，原告未能證明傷害是意外造成，被告不必給付保險金；另
      一方面，即使原告是因意外造成殘廢，原告已簽署除外責任同意書，殘廢給付
      比例相同，被告亦不須負責，故請求駁回原告訴訟，如受不利判決，並願提供
      擔保，請求免除假執行宣告。
  七、提出除外責任同意書二份、最高法院九十一年台上字第九九號判決一份、哈里
      遜內科學上冊第六五四頁一張（均為影本），作為證明。並聲請本院函詢「殘
      廢程度與保險金給付表」第三級十一項與第四級十九項有何差異，以及原告應
      屬於何種等級。以及聲請向財團法人天主教聖馬爾定醫院（以下簡稱；聖馬爾
      定醫院）、嘉基醫院調取原告八十八年八月十八日以前全部就診資料。
參、本院依職權向中央健康保險局調取原告八十八年七月一日至八十八年十二月三十
    一日的就醫紀錄。
肆、本院判斷：
  一、程序方面：
    （一）原告擴張聲明為請求五百二十五萬元（原來請求五萬二千五百元），依照
          民事訴訟法第二五五條第一項第三款規定：「訴狀送達後，原告不得將原
          訴變更或追加他訴。但有下列各款情形之一者，不在此限：３、擴張或減
          縮應受判決事項之聲明者」，原告擴張聲明，符合法律規定，可以准許。
    （二）原告根據侵權行為法律關係請求被告給付保險金，但在九十一年八月十三
          日，變更請求基礎的法律關係為依據保險契約，依照民事訴訟法第二五五
          條第一項第三款規定：「訴狀送達後，原告不得將原訴變更或追加他訴。
          但有下列各款情形之一者，不在此限：７、不甚礙被告之防禦及訴訟之終
          結者。」，本案在此之前己進行一年六個月，雙方多次進行攻擊防禦，本
          院也數次調查證據，原告變更請求基礎的法律關係，並不會妨礙被告的防
          禦與訴訟終結，可以准許。
    （三）原告在九十一年八月十三日撤回對被告洪美春的損害賠償訴訟，被告洪春
          義已經同意，依照民事訴訟法第二六二條第一項規定：「原告於判決確定
          前，得撤回訴之全部或一部。但被告已為本案之言詞辯論者，應得其同意
          」，原告撤回對被告洪春美的訴訟，可以准許。
  二、對於保險契約及除外責任同意書的真正、投保平安保險附約意外險的金額（共
      一千五百萬元）、原告在投保前已切除左膝下肢十五公分，以及原告投保後左
      膝上肢切除等事實，雙方均未爭執，並有保險契約及附約書及除外責任書各二
      份、嘉基醫院診斷證明書附卷證明，可以採信。
  三、本件事實爭議在於；原告八十八年七月二十日跌倒受傷就醫，因傷口感染骨髓
      炎，在八十八年八月間切除左膝上肢，切除原告左膝上肢是否跌倒意外傷害所
      造成？如果是意外傷害造成，因原告八十一年間曾患有骨髓炎，是否舊傷復發
      而必須切除左膝上肢，或是因本次意外受傷所造成新感染的骨髓炎才須切除左
      膝上肢？
      另外，本件契約解釋爭議在於；原告投保前，左膝下肢十五公分已切除，而左
      膝上肢再度因傷切除，平安保險附約「殘廢程度與保險金給付表」第四等級第
      十九項「一下肢永久縮短五公分以上者」，所謂的永久縮短，除萎縮外，是否
      包括截肢在內？原告簽署除外責任同意書，是否表示放棄請求保險給付？原告
      投保前，已切除左膝下肢十五公分，原告左膝上肢切除後，究竟屬於「殘廢程
      度與保險金給付表」第三等級第十一項的「一下肢踝關節以上缺失」，或是屬
      於第四等級第十九項的「一下肢永久縮短五公分以上者」？對於平安保險附約
      第十六條第三項約定，原告主張因意外事故造成較投保前更嚴重的殘廢等級時
      ，若屬同一等級項目中的殘廢，應排除適用而不應扣除，被告則抗辯仍應扣除
      ？
  四、本院先就事實爭議部分別說明如下：
    （一）原告主張八十八年七月二十日晚上在浴室洗澡，不慎跌倒受傷一事，被告
          否認。但根據本院向原告主治醫師嘉基醫院周振銘函詢，周醫師回函表示
          ；八十八年七月二十一日，原告左膝下截肢處瘀傷（擦傷合併小裂傷），
          有周醫師回函附卷證明。從原告受傷部位來看─左膝下截肢處瘀傷（擦傷
          合併小裂傷），原告長期穿戴義肢，左膝下截肢處瘀傷，有可能是義肢尺
          寸不合或長期磨擦造成，但也有可能是原告不小心碰撞物品而成傷，然而
          ，原告自八十一年間起即穿戴義肢，八十八年，已達八年之久，所以，由
          義肢引起瘀傷的可能性較小，而且原告一個人在家，若要原告舉證是因洗
          澡意外所致，非但強人所難，也不能可能提出任何證據證明。如果是原告
          為了詐領保險金而故意導演，要弄成是左膝下截處瘀傷，此種機率，幾乎
          很少出現。因此，原告左膝下截肢處的瘀傷（擦傷合併小裂傷），應是意
          外碰撞所造成。原告的主張可以認定真實，被告的抗辯不能成立。
    （二）被告抗辯原告在八十一年間即患有骨髓炎，而骨髓炎不易痊癒，原告八十
          八年間因骨髓炎切除左膝上肢，應是舊疾（指骨髓炎）復發，而不是受傷
          新感染的骨髓炎。本院調取原告在嘉基醫院及聖馬爾定醫院八十八年八月
          十八日前的就診病歷，根據聖馬爾定醫院的病歷記載，原告八十年三月十
          八日至該院，期間因骨髓炎到院治療，除骨髓炎外，另有皮膚炎、關節炎
          、眼疾、骨科的就診病歷，至八十三年十二月二十日，因上呼吸道感染至
          醫院就診後，以後即未再至醫院就診，有該院病歷表附卷可證。
          另根據原告在嘉督醫院的病歷記載，原告從八十二年四月二十三日至八十
          四年六月二十八日最後的骨科治療為止，就診科別是骨科、內科及耳鼻喉
          科，之後沒有任何就診紀錄，八十八年七月二十一日起至八月底止，才因
          骨髓炎住院切除左膝上肢，有該院病歷紀錄附卷證明。
          從以上原告就診病歷來看，原告八十一年間患骨髓炎後，八十四年六月二
          十八日骨科就診為止，到八十八年八月間為止，這段四年多的時期間，原
          告未再因骨髓炎到醫院就診，並有中央健康保險局門診就醫紀錄明細表附
          卷可以證明，即使如被告抗辯骨髓炎不易痊癒，原告也有長達四年時間未
          因骨髓炎舊疾而就醫。況且，原告自八十一年間起就穿戴義肢，如果是因
          義肢造成傷口感染，而引起骨髓炎舊疾復發，為何從八十四年六月間起至
          八十八年八月間止，長達四年多的時間，皆未因穿戴義肢而引起舊疾復發
          ？由此可見，原告八十八年八月十九日因骨髓炎而切除左膝上肢，應是八
          十八年七月二十日受傷後，傷口感染新的骨髓炎而切除，並非八十一年間
          的骨髓炎舊疾所引起，原告此次受傷截肢的原因，與八十一年間因骨髓炎
          而截肢的原因不同。故被告抗辯沒有確實證據可以證明，不能採信。
  五、關於契約解釋的爭議，本院論述如下：
    （一）根據平安保險附約「殘廢程度與保險金給付表」第四等級第十九項「一下
          肢永久縮短五公分以上者」，所謂的永久縮短，除萎縮外，是否包括截肢
          在內？
          本條約定既未明文排除截肢在內，所謂永久縮短，解釋上，縮短除係因傷
          而自然萎縮外，當然包含因截肢而縮短的情形。因此，原告的主張可以被
          本院採信。
    （二）原告承認簽署「除外責任同意書」，其內容記載為：「如蒙貴公司承保，
          倘將來致成契約條款所約定之殘廢時，其投保前已有之殘廢或障礙情事，
          本人同意放棄保險給付」，雙方約定的文字非常清楚明白，並沒有令人容
          易發生誤會的地方，簡單地說；如果原告將來可以請領保險金時，投保之
          前已有的殘廢，原告應放棄此部分的保險金請求。本條約定符公平原則，
          因原告投保前已有殘廢，而被告仍願承保，投保前的殘廢保險金自應扣除
          。故被告抗辯「除外責任同意書」是指原告放棄所有的保險金請求，與文
          字內容不符，不能被本院採信。
    （三）原告投保前，左膝下肢十五公分處的左腳掌已切除，雙方均未爭執，可以
          採信。原告左腳掌既已切除，而所謂的永久縮短，包括因傷截肢在內，故
          原告在八十八年七月間投保時，身體狀況已符合平安保險附約「殘廢程度
          與保險金給付表」第四等級第十九項約定「一下肢永久縮短五公分以上者
          」的情形，再加上  原告曾經簽署「除外責任同意書」，被告清楚知道原
          告的身體狀況，因此，原告左膝上肢切除後，其殘廢等級自然比投保時的
          殘廢等級要高，而符合第三等級第十一項的「一下肢踝關節以上缺失」。
          被告抗辯原告投保時的殘廢等級已是第三等級第十一項的「一下肢踝關節
          以上缺失」，但原告投保時，切除左腳掌，屬於一下肢踝關節『以下』的
          缺失，而非一下肢踝關節『以上』的缺失，故被告抗辯與事實不符，不能
          採信。
    （四）根據平安保險附約第十六條第三項約定：「被保險人因本次意外傷害事故
          所致之殘廢，如合併以前（含本附約訂立前）的殘廢，可領附表所列較嚴
          重項目的殘廢保險金者，本公司按較嚴重的項目給付殘廢保險金，但以前
          的殘廢，視同已給付殘廢保險金，應扣除之」，根據「殘廢程度與保險金
          給付表」記載，每一等級的殘廢項目均有數種不同程度的殘廢，其給付比
          例均相同，故所謂的「按較嚴重的項目給付殘廢保險金」，是指投保時在
          較低等級的殘廢項目，發生意外事件後，殘廢等級往前升一級或二級，甚
          至三、四級時，應按較嚴重的殘廢項目給付保險金，但應扣除以前的殘廢
          等級。如果投保時與發生意外事故後的殘廢等級仍屬同一級，即沒有合併
          的殘廢，並無扣除的問題，因為同一等級的殘廢項目，不會發生保險金給
          付的情形。因此，原告主張同一等級中的不同殘廢項目，亦應給付保險金
          ，與第十六條第三項的約定不符，不能成立。
  六、原告因意外傷害，導致須切除左膝上肢，所以雙方約定的保險事故已經發生，
      原告根據平安保險附約，請求被告給付保險金，符合保險契約的約定，具有法
      律上理由，可以准許。
      原告投保平安保險附約中的意外險各為五百萬元及一千萬元，原告投保前左膝
      下肢切除十五公分，因本次意外，又再切除左膝上肢，符合附約「殘廢程度與
      保險金給付表」中第三等級第十一項「一下肢踝關節以上缺失」約定的殘廢程
      度，給付保險金比例為百分之五十，但根據附約第十六條第三項約定：「被保
      險人因本次意外傷害事故所致之殘廢，如合併以前（含本附約訂立前）的殘廢
      ，可領附表所列較嚴重項目的殘廢保險金者，本公司按較嚴重的項目給付殘廢
      保險金，但以前的殘廢，視同已給付殘廢保險金，應扣除之」，原告投保時的
      殘程度已是屬於第四等級第十九項約定「一下肢永久縮短五公分以上者」，切
      除左膝上肢後，符合第三等級第十一項的殘廢程度，根據附約第十六條第三項
      約定，自應扣除第四等級第十九項百分之三十五的給付保險金比例。因此，原
      告請求被告按照第四等級第十九項給付比例百分之三十五的保險金，不符合雙
      方契約約定，應以第三等級第十一項百分之五十比例請求被告給付保險金，但
      應扣除第四等級第十九項百分之三十五的給付比例，故原告請求被告給付保險
      金五百二十五萬元，只有二百二十五萬元部分（一千五百萬元乘百分之十五）
      ，符合契約約定，可以准許，超過此一範圍的部分，不具有法律上理由，而應
      駁回。原告發生保險事故是在八十八年七月二十日，八十八年八月十九日切除
      左膝上肢，有嘉基醫院周振銘醫師回函可佐，故原告請求自八十八年九月四日
      起的遲延利息，符合法律規定。
  七、至於被告抗辯原告在八十一年投保被告附加傷害保險家庭型，已因截肢而獲被
      告理賠十五萬元，原告未爭執，可以採信。但原告八十八年七月間投保平安保
      險附加意外險（二件）與八十一年間的附加傷害保險家庭型，是先後兩個不同
      時間所訂的保險契約，八十八年原告投保二件平安保險附約中，雙方均未約定
      如請領保險金時，應扣除原告八十一年所領保險金額。故被告抗辯本件保險金
      給付，應再扣除八十一年所領取的十五萬元保險金，不具有法律上理由，不應
      准許。
  八、綜上所述  原告根據保險契約附約第十六條第三項約定，請求被告給付主文第
      一項記載的金額及遲延利息，具有法律上理由，應該准許原告請求，但原告超
      過主文第一項請求範圍的部分，不符雙方契約約定，不應准許而應駁回。
肆、雙方均表示願意提供擔保，請求法院准許及免除假執行宣告。
    本院認為原告聲請，原告勝訴部分，符合法律規定（請看附錄法條），可以准許
    ，但原告敗訴部分，則無法准許，應該駁回。因此，本院宣告；原告提出相當擔
    保金後，對本件判決第一項可以假執行；但被告在假執行程序實施前，預先以二
    百二十五萬元提供擔保後，可以免除本件假執行。
伍、本件事證明確，被告請求調查證據（將原告在聖馬爾定醫院、基督教醫院的病歷
    ，送往國立成功大學醫學院附設醫院鑑定）以及雙方提出其他攻擊防禦方法  均
    不會影響本院判斷，故不必在此一一論述。
陸、訴訟費用負擔的依據，依照民事訴訟法第七十九條但書，判決如主文。
中      華      民      國      九十二    年      一    月      二十一  日
                                  臺灣嘉義地方法院民事第二庭
                                      法  官  甘  大  空
右為正本係照原本作成
如對本判決上訴應於送達後二十日內向本院提出上訴狀
中      華      民      國      九十二    年      一    月      二十一  日
                                      書記官  陳  麗  雅
附錄法條：
民事訴訟法第三九０條：
「關於財產權之訴訟，原告釋明在判決確定前不為執行，恐受難於抵償或難於計算之
損害者，法院應依其聲請，宣告假執行。原告陳明在執行前可供擔保而聲請宣告假執
行者，雖無前項釋明，法院應定相當之擔保額，宣告供擔保後，得為假執行。」
民事訴訟法第三九二條：
「法院得宣告非經原告預供擔保，不得為假執行或准被告於假執行程序實施前預供擔
保，或將請求之標的物提存而免為假執行。」


司法院資訊處製作；財團法人民間司法改革基金會備份。
